【裁判字號】    97,交抗,767
【裁判日期】    971218
【裁判案由】    聲明異議
【裁判全文】
臺灣高等法院高雄分院刑事裁定         97年度交抗字第767號
抗  告  人  交通部公路總局高雄區監理所
代  表  人  陳聰乾
受處分  人  甲○○
上列抗告人因受處分人違反道路交通管理處罰條例聲明異議案件
，不服臺灣高雄地方法院中華民國97年10月20日裁定（97年度交
聲字第2207號），提起抗告，本院裁定如下：
    主  文
抗告駁回。
    理  由
一、抗告意旨略以：受處分人即異議人甲○○領有普通大貨車駕
    駛執照，既係酒後駕駛自小客車違規而遭取締，則抗告人依
    道路交通管理處罰條例第35條第1 項第1 款規定吊扣其普通
    大貨車之駕駛執照，於法自無不合。是原裁定顯有違誤，爰
    依法提起抗告，請求撤銷原裁定云云。
二、本件受處分人甲○○於民國97年6 月21日下午2 時許，駕駛
    車牌號碼D7-2618 號自用一般小客車（下稱自小客車）行經
    鐵道北路與中正路口時，不慎擦撞胡鎮昌所駕駛之車牌號碼
    VC-9971 號自用小客貨車，經警到場處理，並對其進行酒精
    測試，測得其呼氣酒精濃度高達每公升0.75亳克，超過標準
    值每公升0.55毫克之違規，製單舉發，原處分機關依道路交
    通管理處罰條例第35條第1 項第1 款之規定，裁處異議人吊
    扣駕駛執照12個月，及施以道安講習之處分之事實，有舉發
    違反道路交通管理事件通知單、違反道路交通管理事件裁決
    書在卷可稽，受處分人確有交通違規之事實，雖無疑問。惟
    查：
  (一)汽車駕駛人飲用酒類後其吐氣所含酒精濃度超過每公升0.25
    毫克者，不得駕車；汽車駕駛人，駕駛汽車經測試檢定有酒
    精濃度超過規定標準者，處15,000元以上60,000元以下罰鍰
    ，並當場移置保管其車輛及吊扣其駕駛執照1 年；道路交通
    安全規則第114 條第2 款、道路交通管理處罰條例第35條第
    1 項第1 款分別定有明定。
  (二)又94年12月14日修正、95年3 月1 日施行之道路交通管理處
    罰條例第68條，固規定：「汽車駕駛人，因違反本條例及道
    路交通安全規則之規定，受吊扣或吊銷駕駛執照處分時，吊
    扣或吊銷其持有各級車類之駕駛執照」，惟修正後業已刪除
    『吊扣』之規定，改為：「汽車駕駛人，因違反本條例及道
    路交通安全規則之規定，受吊銷駕駛執照處分時，吊銷其持
    有各級車類之駕駛執照」，其修正理由乃係舊法將違法或違
    規駕駛人所持有各級車類之駕駛執照一併吊扣，失之過酷，
    影響人民工作及生活甚鉅，故依修正後之該條規定，受吊扣
    駕駛執照處分時，僅能吊扣違規當時所駕車類之駕駛執照，
    不再吊扣其持有各級車類之駕駛執照，僅於受吊銷駕駛執照
    處分時，始吊銷其持有各級車類之駕駛執照。
  (三)依道路交通安全規則第61條第1 項第3 款規定，汽車駕駛人
    取得高一級車類之駕駛資格者，應換發駕駛執照，並准其駕
    駛較低級車類之車輛，已領有大貨車駕駛執照者，得駕駛小
    型車。受處分人酒後駕駛自小客車，依法本應吊扣其小客車
    駕駛執照，惟因受處分人領有較高級之大貨車駕駛執照，致
    無較低級車類之小客車駕駛執照可供吊扣。而行政行為採取
    方法所造成之損害，不得與所欲達成目的之利益顯失均衡，
    則在受處分人實際上並無小客車駕駛執照可供吊扣之情形下
    ，吊扣其大貨車駕駛執照，雖可達成禁止受處分人繼續酒後
    駕駛之目的，然亦同時造成剝奪受處分人駕駛其他各類車輛
    之結果，所造成之損害與所欲達成目的之利益，顯然失衡，
    且與前揭道路交通管理處罰條例第68條之修正意旨不符，有
    違法律保留原則。至於道路交通安全規則對於汽車駕駛執照
    之管理，採取一照原則，固導致越級駕駛人違規酒駕時，受
    有無須吊扣駕駛執照之利益，然此關於駕駛執照管理所衍生
    之執行困難或法規漏洞，宜由修法解決，尚不得擴張解釋，
    於駕駛人無較低級駕駛執照可供吊扣時，即率爾代以吊扣其
    所領有之較高級駕駛執照。
三、本件原處分機關即抗告人未審酌新修正之法律規定，逕對受
    處分人裁處吊扣駕駛執照12個月之處分，於法不合，受處分
    人此部分異議為有理由，原審法院因而將此部分之處分撤銷
    ，並為不罰之諭知，其認事用法，核無違誤。抗告人仍執陳
    詞提起抗告，並無理由，應予駁回。
四、據上論結，應依道路交通案件處理辦法第26條，刑事訴訟法
    第412 條，裁定如主文。
中    華    民    國    97    年    12    月    18    日
                  刑事第三庭    審判長法  官  周賢銳
                                      法  官  黃仁松
                                      法  官  施柏宏
以上正本證明與原本無異。
本裁定不得再抗告。
中    華    民    國    97    年    12    月    18    日
                                      書記官  白  蘭


司法院資訊處製作；財團法人民間司法改革基金會備份。
